【裁判字號】    98,訴,191
【裁判日期】    980305
【裁判案由】    違反毒品危害防制條例
【裁判全文】
臺灣彰化地方法院刑事判決               98年度訴字第191號
公  訴  人  臺灣彰化地方法院檢察署檢察官
被      告  甲○○
上列被告因違反毒品危害防制條例案件，經檢察官提起公訴（九
十七年度毒偵字第四四一五號），本院依簡式審判程序判決如下
：
    主  文
甲○○施用第一級毒品，累犯，處有期徒刑壹年。
    事  實
一、甲○○前因自民國九十一年十月二十八日為警採尿前回溯七
    十二小時內之某時起至九十一年十月二十八日下午五時為警
    查獲前之某時止，以及自九十一年十月二十八日為警採尿前
    回溯九十六小時內之某時起至九十一年十月二十八日下午五
    時為警查獲前之某時止，分別施用第一級毒品、第二級毒品
    之案件，經本院以九十二年度訴字第六一號分別判處有期徒
    刑八月、五月，應執行有期徒刑一年，嗣經上訴，再由臺灣
    高等法院臺中分院以九十三年度上訴字第三六八號駁回上訴
    而確定。又因施用第一級毒品、第二級毒品案件，經臺灣高
    等法院臺中分院以九十三年度上訴字第一八三二號分別判處
    有期徒刑一年六月、一年，應執行有期徒刑二年三月確定，
    因偽造文書案件，經本院以九十四年度彰簡字第一七六號判
    處有期徒刑三月確定，上開案件再經本院以九十四年度聲字
    第七三七號裁定合併定其應執行之刑為有期徒刑二年六月確
    定，嗣經送監執行，於九十五年十一月十六日因縮短刑期假
    釋出監付保護管束，甫於九十六年十二月三十一日因縮刑期
    滿未經撤銷假釋，而執行完畢。另因施用毒品案件，經本院
    以八十九年度毒聲字第四八七一號裁定送觀察、勒戒後，認
    有繼續施用毒品之傾向，再經本院以八十九年度毒聲字第五
    二二一號裁定送強制戒治，嗣經抗告，再由臺灣高等法院臺
    中分院以九十年度毒抗字第一六號裁定駁回抗告而確定，經
    送強制戒治後，嗣經戒治所評定合格，認無繼續戒治之必要
    ，由本院以九十年度毒聲字第一一八九號裁定停止戒治，於
    九十年四月十二日停止戒治，所餘戒治期間付保護管束，並
    於九十年十一月十二日因保護管束期滿未經撤銷停止戒治，
    而執行完畢，並經臺灣彰化地方法院檢察署檢察官以九十年
    度戒毒偵字第一六七一、一六七二號為不起訴處分確定。復
    因首揭施用毒品案件，經本院以九十一年度毒聲字第三○九
    八號裁定送強制戒治，於九十三年一月九日因毒品危害防制
    條例修正施行，而毋庸執行釋放。詎甲○○仍不知悔改，復
    基於施用第一級毒品海洛因之犯意，於九十七年十月六日中
    午某時許，在其位於彰化縣彰化市○○里○○路三六七巷二
    九號住處內，以將第一級毒品海洛因粉末置入注射針筒內加
    水後，再以針筒注射手臂血管之方式，施用第一級毒品海洛
    因一次。嗣於九十七年十月八日，為警通知至彰化縣警察局
    彰化分局，經其同意採集尿液送驗，結果呈嗎啡陽性反應，
    始悉上情。
二、案經彰化縣警察局鹿港分局報告臺灣彰化地方法院檢察署檢
    察官偵查起訴。
    理  由
一、按除被告所犯為死刑、無期徒刑、最輕本刑為三年以上有期
    徒刑之罪或高等法院管轄第一審案件者外，於刑事訴訟法第
    二百七十三條第一項程序進行中，被告先就被訴事實為有罪
    之陳述時，審判長得告知被告簡式審判程序之旨，並聽取當
    事人、代理人、辯護人及輔佐人之意見後，裁定進行簡式審
    判程序；除簡式審判程序、簡易程序及第三百七十六條第一
    款、第二款所列之罪之案件外，第一審應行合議審判；刑事
    訴訟法第二百七十三條之一第一項、第二百八十四條之一分
    別定有明文。本件被告甲○○所犯係死刑、無期徒刑、最輕
    本刑為三年以上有期徒刑或高等法院管轄第一審案件以外之
    罪，且於本院行準備程序時就被訴事實為有罪之陳述，經受
    命法官告知簡式審判程序之旨，並聽取公訴人、被告之意見
    後，本院合議庭認無不得或不宜改依簡式審判程序進行之處
    ，經評議結果，裁定改由受命法官獨任行簡式審判程序，合
    先敘明。
二、訊據被告甲○○對於上開施用第一級毒品海洛因之犯行，坦
    承不諱，且警員於九十七年十月八日，經其同意採集尿液送
    驗，結果呈嗎啡陽性反應，此有尿液代號與真實姓名對照表
    、應受尿液採驗人尿液檢體採集送驗紀錄表、詮昕科技股份
    有限公司濫用藥物尿液檢驗報告各一紙在卷可稽，足徵被告
    之自白確與事實相符。另按毒品危害防制條例於九十二年七
    月九日修正公布，自九十三年一月九日施行，其中第二十條
    、第二十三條將施用毒品之刑事處遇程序，區分為「初犯」
    及「五年內再犯」、「五年後再犯」。依其立法理由之說明
    ：「初犯」，經觀察、勒戒或強制戒治後，應為不起訴處分
    或不付審理之裁定；經觀察、勒戒或強制戒治執行完畢釋放
    後，「五年內再犯」者，因其再犯率甚高，原實施之觀察、
    勒戒及強制戒治既已無法收其實效，爰依法追訴或裁定交付
    審理。至於經觀察、勒戒或強制戒治執行完畢釋放後，「五
    年後再犯」者，前所實施之觀察、勒戒或強制戒治已足以遮
    斷其施用毒品之毒癮，為期自新及協助其斷除毒癮，仍適用
    「初犯」規定，先經觀察、勒戒或強制戒治之程序。從而依
    修正後之規定，僅限於「初犯」及「五年後再犯」二種情形
    ，始應先經觀察、勒戒或強制戒治程序。倘被告於五年內已
    再犯，經依法追訴處罰，縱其第三次（或第三次以上）再度
    施用毒品之時間，在初犯經觀察、勒戒或強制戒治執行完畢
    釋放五年以後，已不合於「五年後再犯」之規定，且因已於
    「五年內再犯」，顯見其再犯率甚高，原實施觀察、勒戒或
    強制戒治，已無法收其實效，即應依該條例第十條處罰（最
    高法院九十五年度第七次刑事庭會議決議第二點參照）。本
    件被告前因施用毒品，經強制戒治後，於九十年十一月十二
    日執行完畢，又於五年內之自九十一年十月二十八日為警採
    尿前回溯七十二小時內之某時起至九十一年十月二十八日下
    午五時為警查獲前之某時止，以及自九十一年十月二十八日
    為警採尿前回溯九十六小時內之某時起至九十一年十月二十
    八日下午五時為警查獲前之某時止，分別施用第一級毒品、
    第二級毒品，經本院以九十二年度訴字第六一號分別判處有
    期徒刑八月、五月，應執行有期徒刑一年，嗣經上訴，再由
    臺灣高等法院臺中分院以九十三年度上訴字第三六八號駁回
    上訴而確定，此有臺灣彰化地方法院檢察署刑案資料查註紀
    錄表及臺灣高等法院被告前案紀錄表各一份在卷可考，則其
    再犯本件施用第一級毒品犯行，按諸前揭說明，自無毒品危
    害防制條例第二十條第三項規定之適用，而應按同條例第二
    十三條第二項規定，依法論科。本件事證明確，被告施用第
    一級毒品海洛因之犯行，應堪認定。
三、核被告所為，係犯毒品危害防制條例第十條第一項之施用第
    一級毒品罪。被告為施用第一級毒品，而持有該級毒品，其
    持有之低度行為，應為施用之高度行為所吸收，不另論罪。
    又被告前因施用第一級毒品、第二級毒品案件，經臺灣高等
    法院臺中分院以九十三年度上訴字第一八三二號分別判處有
    期徒刑一年六月、一年，應執行有期徒刑二年三月確定，因
    偽造文書案件，經本院以九十四年度彰簡字第一七六號判處
    有期徒刑三月確定，上開案件再經本院以九十四年度聲字第
    七三七號裁定合併定其應執行之刑為有期徒刑二年六月確定
    ，嗣經送監執行，於九十五年十一月十六日因縮短刑期假釋
    出監付保護管束，甫於九十六年十二月三十一日因縮刑期滿
    未經撤銷假釋，而執行完畢，此有臺灣彰化地方法院檢察署
    刑案資料查註紀錄表及臺灣高等法院被告前案紀錄表各一份
    在卷可稽，其於受有期徒刑執行完畢後，五年以內故意再犯
    本件有期徒刑以上之罪，為累犯，應依刑法第四十七條第一
    項規定，加重其刑。爰審酌被告曾因施用毒品經送觀察、勒
    戒、強制戒治後，仍未能戒斷，再犯本案之罪，顯然未能善
    體國家設置觀察、勒戒、強制戒治機構，協助毒品施用者戒
    除毒癮之良法美意，及其犯罪之動機、目的、品行、智識程
    度、所生危害，暨犯罪後坦承犯行，態度尚屬良好等一切情
    狀，量處如主文所示之刑。
據上論斷，應依刑事訴訟法第二百七十三條之一第一項、第二百
九十九條第一項前段，毒品危害防制條例第十條第一項，刑法第
十一條前段、第四十七條第一項，判決如主文。
本案經檢察官林子翔到庭執行職務。
中    華    民    國    98    年    3     月    5     日
                        刑事第六庭    法  官  鄭舜元
以上正本證明與原本無異。
如不服本判決應於收受判決後10日內向本院提出上訴書狀，並
應應敘述具體理由。其未敘述上訴理由者，應於上訴期間屆滿
後20日內向本院補提理由書(均須按他造當事人之人數附繕本)
「切勿逕送上級法院」。
中    華    民    國    98    年    3     月    5     日
                                      書記官  陳秀香
附錄：論罪科刑法條：
毒品危害防制條例第十條：
施用第一級毒品者，處六月以上五年以下有期徒刑。
施用第二級毒品者，處三年以下有期徒刑。


司法院資訊處製作；財團法人民間司法改革基金會備份。
